【裁判字號】    99,台上,6548
【裁判日期】    991021
【裁判案由】    違反毒品危害防制條例
【裁判全文】
最高法院刑事判決            九十九年度台上字第六五四八號
上  訴  人  甲○○
選任辯護人  孫大龍律師
上列上訴人因違反毒品危害防制條例案件，不服台灣高等法院中
華民國九十八年三月三十一日第二審判決（九十八年度上訴字第
八五０號，起訴案號：台灣板橋地方法院檢察署九十七年度偵緝
字第一二六三號），提起上訴，本院判決如下：
    主  文
上訴駁回。
    理  由
按刑事訴訟法第三百七十七條規定，上訴於第三審法院，非以判
決違背法令為理由，不得為之。是提起第三審上訴，應以原判決
違背法令為理由，係屬法定要件。如果上訴理由書狀並未依據卷
內訴訟資料，具體指摘原判決不適用何種法則或如何適用不當，
或所指摘原判決違法情事，顯與法律規定得為第三審上訴理由之
違法情形不相適合時，均應認其上訴為違背法律上之程式，予以
駁回。本件上訴人甲○○上訴意旨略稱：(一)林義順於民國九十六
年十月三日係向上訴人表示欲償還借款，並非要向上訴人購買第
一級毒品海洛因（下稱海洛因）。原判決認上訴人與林義順係約
定在台北縣板橋市光華商職對面之便利商店依「往例默契」交付
海洛因一包及新台幣（下同）一千元，自有違背證據法則。(二)林
義順於偵查中證稱：被查獲當日在警局打電話給上訴人，是打電
話跟他「要」毒品云云，並未指稱欲向上訴人購買海洛因。原判
決竟以林義順係用字扼要簡略，認林義順所稱「要」係指「購買
」之意，顯非適法。(三)原審未查明上訴人住所與林義順於五股工
作地點之距離及行車路線，即以九十六年十月二日為星期二，上
訴人無法於下班交通壅塞時段，於五十分鐘內往返二地，認上訴
人所辯當日下午或晚上曾至五股向林義順催討債務，不足採信，
有應於審判期日調查之證據而未予調查之違法。(四)就林義順於九
十六年十月三日打電話給上訴人，究係向上訴人償還借款或購買
海洛因？警員李俊民於偵查中證稱：林義順打電話聯絡該人，內
容應該是要和該人買毒品，但是誰撥的電話我沒印象云云，顯係
李俊民個人推測之詞，不具證據能力。且警員李俊民、洪和興、
高義勝於第一審均證稱：不清楚林義順與上訴人電話對話內容，
自無法證明林義順打電話給上訴人係為購買海洛因。原判決據以
認定上訴人有本件犯行，亦有違背證據法則。(五)證人李俊民、洪
和興、高義勝於第一審均證稱：不知上訴人購入及販賣林義順海
洛因之價格，卷內亦無證據證明上訴人有販賣海洛因並從中獲取
價差。且上訴人於警詢供稱：係向綽號「阿宏」之人以一萬元購
買扣案之海洛因。則上訴人既以每包一千元價格購入海洛因，縱
如林義順指證係以每包一千元向上訴人購買海洛因，上訴人亦未
從中獲利。原判決論以上訴人販賣海洛因未遂犯行，亦有認定事
實未依證據之違法云云。
惟查原判決依憑上訴人不利於己之部分自白，證人林義順於警詢
、偵查中之證詞，證人李俊民於偵查中之證詞，證人洪和興、高
義勝於第一審之證詞，扣案海洛因十包、行動電話二支（含門號
0000000000號、0000000000號ＳＩＭ卡各
一枚），搜索扣押筆錄、扣押物品目錄表、現場照片、上訴人持
用之0000000000號、0000000000號行動電
話與林義順持用之0000000000號行動電話於九十六年
十月三日之通聯紀錄、台灣檢驗科技股份有限公司出具之濫用藥
品檢驗報告、台灣高等法院被告（甲○○）全國前案紀錄表等證
據，資以認定上訴人有原判決事實欄所記載之犯罪事實。因而撤
銷第一審之科刑判決，改判仍論處上訴人販賣第一級毒品未遂罪
刑（累犯，處有期徒刑八年六月），併為從刑之諭知，已詳述其
所依憑之證據及認定之理由。對於上訴人辯稱：案發當日係向藥
頭「阿宏」購買海洛因十包供己施用，而於回程途中接獲林義順
來電表示欲還款二千元，始前往查獲地點，且林義順於電話中並
未提及購買毒品之事，亦非前去與林義順交易毒品云云，經綜合
調查證據之結果，認係卸責之詞，不足採信，分別在判決內詳予
指駁，並說明其證據取捨及判斷之理由。且敘明：(一)證人林義順
於警詢、偵查中均證稱：自九十六年八月初開始以電話聯絡上訴
人購買海洛因，每次一小包一千元，最後一次是九十六年九月二
十五日。查獲當日在警局以0000000000號行動電話撥
打上訴人持用之0000000000號行動電話向上訴人表示
要購買毒品，並約至指定地點交易，後來上訴人為警查獲云云。
且經第一審勘驗林義順於九十七年五月三十日檢察官偵訊錄影光
碟結果，內容確與筆錄記載要旨相同。足見林義順於第一審改稱
：檢察官偵訊時沒有說是向上訴人買毒品，檢察官只是問有無打
電話給上訴人，沒有說到買毒品之事云云，不足採信。(二)證人李
俊民於偵查中證稱：查到林義順時有跟他說供出毒品上源會減輕
其刑，林義順表示都是用電話直接聯絡毒品來源，約定交易地點
，所以就打電話聯絡該人，之後我們就到交易地點等候，並逮捕
該人等語；證人洪和興於第一審證稱：逮捕林義順時有跟他提到
供出上手可減輕其刑之事，後來在警局有請林義順聯絡，確實有
聽到林義順說「你那邊有沒有？」之後林義順表示已經跟上訴人
約好把東西帶來，我們到約定地點後，看到上訴人騎機車到場，
往光華商職附近貴興街繞路，我們就上前攔他等語；證人洪和興
、高義勝並於第一審證稱：到現場是要抓上手，即提供毒品的人
，因為先前抓到的犯嫌（指林義順），有跟我們說要交出提供毒
品的人等語。且證人林義順於第一審亦證稱：當天因施用毒品為
警查獲，警察有跟我說交一個人可以減刑之事等語。而依毒品危
害防制條例第十七條規定，犯同條例第十條施用毒品罪者，須供
出毒品來源，因而破獲者，始得減輕其刑，林義順為求減輕刑責
，提供警方查緝者，應為「提供毒品」予林義順之人無疑。林義
順於第一審改稱：當天警察說要抓「施用」毒品的人，要我交出
一個施用的人，才交出上訴人云云，自難採信。(三)上訴人辯稱：
因林義順積欠三萬元，於九十六年十月二日中午至晚上前往林義
順位在五股工作地點，向林義順催討無著，曾出手毆打，林義順
即於翌（三）日來電係稱欲還款二千元，並非購買毒品云云；選
任辯護人亦稱；依上訴人行動電話通聯紀錄所示，九十六年十月
二日十七時三十六分至十八時二十六分間確有將近一小時空檔時
間，上訴人係於該時間至林義順工作地點；證人林義順於第一審
亦改稱：為警查獲時僅在電話中跟上訴人說要還他二千元，沒有
說要買毒品云云。然證人林義順於偵查中已證稱：與上訴人並無
金錢借貸往來或財務糾紛，且二人於第一審就案發當日約定之地
點究係警方指定或上訴人提議，所述亦相互歧異。另經第一審當
庭勘驗卷附上訴人持用之0000000000號、00000
00000號行動電話之通聯紀錄所示，該等門號於九十六年十
月二日中午至晚上之發、受話頻率相當密集，但基地台位置均在
台北縣板橋市，並無在台北縣五股鄉之紀錄。雖選任辯護人指稱
上訴人係於當日十七時三十六分至十八時二十六分至五股找林義
順，然上訴人持用之0000000000號行動電話於當日十
七時三十六分及十八時二十六分之基地台位置均在台北縣板橋市
流芳里館前西路一三六號樓頂，而九十六年十月二日為星期二，
上訴人殊無可能於當日下班交通壅塞時，從板橋市趕至五股鄉向
林義順催討債務無著並出手毆打後，再從五股鄉趕回板橋市而僅
耗費五十分鐘。參以上訴人騎乘機車至約定之光華商職對面便利
商店時，既未在該處停車，並係繞至附近巷內，始遭警阻攔，亦
據證人洪和興、高義勝於第一審結證明確。倘如上訴人所稱當日
前往約定地點係向林義順索取欠款，何以抵達後卻不下車等候，
反係騎車繞至巷內隱避處？況林義順若僅係聯絡上訴人前來索取
欠款，又如何確保上訴人會隨身攜帶海洛因供警方查獲以達到減
刑之目的？足見林義順於九十六年十月三日致電上訴人內容確為
購買毒品，上訴人因而攜帶扣案海洛因前來，係欲與林義順交易
無疑。(四)林義順於九十七年五月二十三日於偵查中固有指稱：我
是打電話跟他「要」毒品，惟綜觀林義順當日證述內容為：約去
年八、九月開始打電話向上訴人購買海洛因，警詢所述從去年八
月初開始向上訴人購買毒品實在，但時間只是大約而已，不記得
確實時間。被查獲當日有在警局打電話給上訴人，我是打電話跟
他要毒品云云。林義順所稱「要」，經比對前後文內容，應係指
「購買」之意，僅係用字扼要簡略而已，自不足為有利上訴人之
認定各等旨綦詳。原判決所為論述，核與卷證資料相符，從形式
上觀察，並無足以影響判決結果之違背法令之情形。按(一)認事採
證、證據之取捨及證據證明力之判斷，俱屬事實審法院之職權，
苟無違背證據法則，自不能指為違法。本件原審綜合上訴人不利
於己之部分自白，證人林義順、李俊民、洪和興、高義勝之證詞
，斟酌其他證據，認定上訴人有本件之犯罪事實。對於上訴人否
認犯罪所持之辯解，認不足採，已分別在判決內詳述其認事採證
、證據取捨及判斷之理由，核與證據法則並無違背，為其職權之
適法行使，自不能指為違法。上訴意旨(一)(二)(三)(四)置原判決已說明
之事項或屬原審採證認事職權之適法行使，任意指摘，自非適法
之上訴第三審理由。(二)原判決事實認定林義順係先以電話與上訴
人約定交易海洛因一包一千元，上訴人即意圖營利，攜帶扣案海
洛因十包前來約定地點欲與林義順交易等情。雖上訴人於警詢供
稱：係向綽號「阿宏」之人以一萬元購買扣案之海洛因云云，然
並無證據證明與事實相符，且因上訴人否認犯罪，致無從查明上
訴人購入扣案海洛因之價格為何。惟原判決已於理由說明：上訴
人與林義順非親故至交，並因購買毒品經朋友介紹而認識，業據
林義順證述屬實。倘上訴人並無利得，豈會甘冒重刑之風險，遠
從台北縣樹林市居所攜帶海洛因至板橋市交付林義順之理？上訴
人攜帶扣案之海洛因前來與林義順交易，主觀上顯具有營利犯意
甚明，因認上訴人所為，係成立販賣海洛因未遂之罪等語（見原
判決理由貳、一、(七)；三），經核並無不合。上訴意旨(五)所指，
顯非依據卷證資料具體指摘之適法上訴第三審理由。上訴意旨所
指各節，或對於原判決究竟如何違背法令，並未依卷內訴訟資料
為具體之指摘，或徒憑己意，就屬原審採證認事職權之適法行使
，及原判決已經說明事項，任意指摘為違法，核與法律規定得為
第三審上訴理由之違法情形，均不相適合，應認其上訴違背法律
上之程式，予以駁回。
據上論結，應依刑事訴訟法第三百九十五條前段，判決如主文。
中    華    民    國  九十九  年    十    月  二十一  日
                      最高法院刑事第十二庭
                          審判長法官  黃  一  鑫
                                法官  張  春  福
                                法官  林  勤  純
                                法官  陳  國  文
                                法官  宋  明  中
本件正本證明與原本無異
                                      書  記  官
中    華    民    國  九十九  年    十    月  二十七  日
                                                      Ｅ

司法院資訊處製作；財團法人民間司法改革基金會備份。
